臺灣苗栗地方法院刑事判決
110年度訴字第377號
公  訴  人  臺灣苗栗地方檢察署檢察官
被      告  江佳曄



選任辯護人  周復興律師
被      告  徐嘉祥


選任辯護人  邢建緯律師
上列被告因違反毒品危害防制條例案件，經檢察官提起公訴（11
0年度偵字第4594、5095、5211號），本院判決如下：
    主  文
甲○○共同販賣第二級毒品未遂，處有期徒刑壹年拾月。緩刑肆年
，並應於本判決確定之日起陸個月內，向公庫支付新臺幣拾貳萬
元，另應接受法治教育課程貳場次，緩刑期間付保護管束。
扣案如附表編號1至2所示之物均沒收銷燬之。扣案如附表編號3
至4所示之物均沒收。
乙○○共同販賣第二級毒品未遂，處有期徒刑壹年拾月。緩刑肆年
，並應於本判決確定之日起陸個月內，向公庫支付新臺幣拾貳萬
元，另應接受法治教育課程貳場次，緩刑期間付保護管束。
扣案如附表編號1至2所示之物均沒收銷燬之。未扣案如附表編號
5所示之物沒收，於全部或一部不能沒收或不宜執行沒收時，追
徵其價額。
    犯罪事實
一、甲○○、乙○○均知悉大麻為毒品危害防制條例第2條第2項第2
    款所列之第二級毒品，依法不得販賣、持有，仍共同基於販
    賣第二級毒品大麻以營利之犯意聯絡，由甲○○於民國110年7
    月23日凌晨0時8分許前之某時，以其所持用如附表編號3所
    示之行動電話連結網際網路，在社群網站Facebook公開社團
    「偏門收入、工作」內，以用戶名稱「林芯兒」之身分，刊
    登「賣（玫瑰emoji）」、「需要花的私我，剩下不多，有
    疑慮問題太多的勿擾」之訊息，以暗示販賣毒品。嗣經苗栗
    縣警察局刑事警察大隊偵二隊及科技犯罪偵查隊員警執行網
    路巡邏勤務，於110年7月23日凌晨0時8分許發現上開訊息，
    遂利用Facebook、通訊軟體Telegram與甲○○取得聯繫，甲○○
    即以Telegram與乙○○（顯示名稱「歪歪 機雞」；使用者名
    稱：@hsu00000000）聯絡，並由乙○○於110年7月25日晚間11
    時35分許，在臺中市○○區○○路000號悅河精品旅館607號房車
    庫內，以新臺幣（下同）9萬元之價格（由乙○○、甲○○各出
    資8萬元、1萬元），向李玠融購入第二級毒品大麻約100公
    克，復以其所持用如附表編號5所示之行動電話連結網際網
    路，以Telegram與甲○○聯絡，於翌（26）日凌晨1時45分許
    ，在上開車庫內，將上開大麻1包交由甲○○另行分裝為11包
    、大麻種子1包，又由甲○○於110年7月27日凌晨0時13分許，
    以Telegram顯示名稱「黃 師虎」（使用者名稱：@dz9453）
    與喬裝買家之員警聯絡，並約定毒品交易之時間、地點及交
    易方式。嗣甲○○乃於110年7月28日下午1時54分許，由不知
    情之賴柏任駕駛車牌號碼000-0000號自用小客車搭載甲○○，
    依約前往苗栗縣○○鄉○○村00鄰○○00○0號前，擬以20萬元之價
    格，販賣上開大麻11包（總毛重115.09公克，驗前總淨重99
    .24公克，驗餘總淨重99.15公克）與喬裝買家之員警，而於
    甲○○下車準備與員警交易上開毒品之際，隨即經員警表明身
    分當場逮捕而未遂，並扣得如附表編號1至3所示等物品。
二、案經苗栗縣警察局移送暨苗栗縣警察局通霄分局報告臺灣苗
    栗地方檢察署檢察官偵查起訴。
    理  由
一、證據能力
　　本判決以下所引用被告以外之人於審判外之陳述，檢察官、
    被告甲○○、乙○○及其等辯護人於本院準備程序中均表示同意
    作為證據（本院卷第92頁），且迄至言論辯論終結前均未聲
    明異議，本院審酌上開證據資料作成時之情況，認為以之作
    為證據應屬適當，依刑事訴訟法第159條之5之規定，認均有
    證據能力。
二、認定犯罪事實所憑之證據及理由
　㈠證據標目
　‧被告甲○○於本院訊問、準備程序及審理中之自白（本院卷第1
    8至20、89至90、208至211頁）
　‧被告乙○○於本院準備程序及審理中之自白（本院卷第89至90
    、208至211頁）
　‧被告甲○○之警詢、偵訊、本院訊問筆錄（偵4594警卷第8至23
    頁，偵4594卷第31至36頁，本院聲羈卷第16至17頁）
　‧被告乙○○之警詢、偵訊筆錄（偵5211警卷第13至43頁，偵509
    5卷第11至16頁）
　‧證人賴柏任之警詢、偵訊筆錄（偵4594警卷第180至189頁，
    偵4594卷第25至26頁）
　‧偵查佐偵查報告暨其附件、警員職務報告（他卷第11至22、2
    7頁）
　‧指認犯罪嫌疑人紀錄表：甲○○指認乙○○（偵4594警卷第103至
    106頁）
　‧指認犯罪嫌疑人紀錄表：乙○○指認甲○○、李玠融（偵5211警
    卷第45至61頁）
　‧苗栗縣警察局搜索扣押筆錄、扣押物品目錄表（偵4594警卷
    第111至117頁）
　‧苗栗縣警察局通霄分局搜索扣押筆錄、扣押物品目錄表（偵5
    211警卷第105至111頁）
　‧苗栗縣警察局查獲涉嫌毒品危害防制條例毒品初步鑑驗報告
    單（偵4594警卷第121頁）
　‧法務部調查局濫用藥物實驗室110年8月16日調科壹字第11023
    008220號鑑定書（偵4594卷第77頁）
　‧衛生福利部草屯療養院110年8月19日草療鑑字第1100800070
    號鑑驗書（偵4594卷第93頁）
　‧本院110年度聲搜字第344號搜索票影本（偵5211警卷第103頁
    ）
　‧車輛詳細資料報表（偵4594警卷第151頁，偵5211警卷第227
    至229頁）
　‧通聯調閱查詢單（偵5211警卷第225頁）
　‧數位證物勘察採證同意書、自願受搜索同意書（偵4594警卷
    第145、269頁，偵5211警卷第217頁）
　‧被告甲○○行動電話Telegram對話紀錄、帳號資料翻拍照片（
    偵4594警卷第25至33、57至101頁）
　‧Facebook公開社團留言翻拍照片、對話紀錄擷圖、Telegram
    對話紀錄擷圖（偵4594警卷第35至45頁）
　‧證人賴柏任LINE對話紀錄翻拍照片（偵4594警卷第47至49頁
    ）
　‧扣案物及初步鑑驗照片、查獲照片（偵4594警卷第123至135
    、153至159頁，偵4594卷第55至69頁，偵5211警卷第115、1
    29至131頁）
　‧台中綜活儲存款明細、逢甲綜活儲存款-薪轉明細翻拍照片（
    偵4594警卷第55頁，偵5211警卷第63頁）
　‧車庫監視器錄影畫面擷圖（偵5211警卷第133至149頁）
　‧扣案如附表編號1至3所示之物
　㈡本件犯罪事實，業據被告2人均坦承不諱，並有前揭各項證據
    資料及扣案物可資佐證，足認被告2人任意性自白與事實相
    符，應堪採信。
　㈢被告2人與喬裝買家之員警均非至親，亦無特殊情誼或其他利
    害關係，苟無利可圖，應無甘冒被查緝訴追重刑之風險，而
    平白無端從事毒品交易之理，又被告2人於警詢、偵訊、本
    院訊問時供稱：伊等共同出資，以9萬元向「轉轉」購買大
    麻100公克，以20萬元賣給員警；若交易完成，可從中賺取
    約11萬元之價差等語（偵4594警卷第16頁，偵5211警卷第29
    至31頁，偵5095卷第13、15頁，本院卷第19頁），堪認被告
    2人共同販賣如附表編號1所示之第二級毒品大麻11包與喬裝
    買家之員警時，主觀上具有營利之意圖，至為灼然。
　㈣綜上所述，本件事證已臻明確，被告2人犯行洵堪認定，均應
    依法論科。
三、法令之適用
　㈠罪名及處罰條文
　⒈大麻為毒品危害防制條例第2條第2項第2款所列之第二級毒品
    ，依法不得販賣、持有。
　⒉被告2人與喬裝買家之員警交易上開大麻11包，均係基於共同
    販賣第二級毒品大麻以營利之犯意聯絡，並與員警約定毒品
    交易之時間、地點及交易方式，已著手販賣毒品行為之實行
    ，且甲○○於前揭時、地，依約攜帶上開大麻11包前往交付，
    然因喬裝買家之員警為辦案而佯稱購買，自始即無實際買受
    毒品之真意，被告2人與喬裝買家之員警形式上雖已有毒品
    交易之意思表示合致，事實上仍不能真正完成販賣毒品之行
    為，僅能論以販賣未遂。
　⒊是核被告甲○○、乙○○所為，均係犯毒品危害防制條例第4條第
    6項、第2項之販賣第二級毒品未遂罪。
　⒋被告2人於著手販賣前意圖販賣而持有第二級毒品之低度行為
    ，為其著手販賣第二級毒品之高度行為所吸收，不另論罪。
　㈡共同正犯
　　被告2人共同實行本件犯行，應各論以刑法第28條之共同正
    犯。
　㈢法律上之減輕
　⒈未遂減輕
　　被告2人雖已著手於販賣行為之實行，惟因購毒者自始無實
    際買受之真意而不遂，均為未遂犯，爰依刑法第25條第2項
    之規定，按既遂犯之刑減輕之。
　⒉毒品危害防制條例第17條第2項
　　被告2人就本件犯行，於警詢、偵訊、本院訊問、準備程序
    及審理中均自白，均應依毒品危害防制條例第17條第2項之
    規定，減輕其刑。
　⒊毒品危害防制條例第17條第1項
　⑴被告甲○○
　　被告甲○○於警詢、偵訊中均供出其毒品來源而稱：大麻是要
    販賣使用，係伊與乙○○所有；是伊與乙○○共同出資，由乙○○
    向綽號「轉轉」之人所購買的等語（偵4594警卷第15至17頁
    ，偵4594卷第32至36頁），並經檢警機關因被告甲○○供出毒
    品來源而循線查獲共同正犯乙○○，有前揭警員職務報告、本
    院110年度聲搜字第344號搜索票影本、臺灣苗栗地方檢察署
    檢察官拘票、偵辦犯嫌李玠融涉嫌違反毒品危害防制條例偵
    查報告、查獲照片在卷可佐（他卷第27頁，偵5211警卷第10
    3、117至121、129至131頁，本院卷第61至63頁），足認被
    告甲○○供出毒品來源，與嗣後調查或偵查犯罪之公務員對共
    同正犯乙○○發動調查或偵查並進而查獲之間，具有先後且相
    當之因果關係，自得適用毒品危害防制條例第17條第1項規
    定，減輕其刑（最高法院98年度台上字第6331號判決意旨參
    照）。
　⑵被告乙○○
　　被告乙○○於警詢、偵訊中均供出其毒品來源而稱：伊與「阿
    毛」（按即甲○○）合資向「轉轉」購買大麻；由伊詢問「轉
    轉」有無購買大麻的門路，並將價金匯款給「轉轉」，「轉
    轉」提供大麻給伊與「阿毛」等語（偵5211警卷第29至41頁
    ，偵5095卷第12至15頁），且經本院函詢檢警機關是否有因
    被告乙○○供出毒品來源而查獲上手或其他正犯或共犯一節，
    分別經臺中地方檢察署以111年3月8日中檢謀謙110偵38112
    字第1119023797號號函復以：本署110年度偵字第38112號被
    告李玠融涉嫌毒品危害防制條例案件，係因乙○○供出上手而
    查獲等語；苗栗縣警察局通霄分局則以111年3月2日霄警偵
    字第1110003468號函暨所附職務報告復以：本案經犯嫌乙○○
    之供述，並配合本分局偵查隊員警偵辦，順利查獲毒品來源
    （即李玠融）等語，有上開函文暨其附件、偵辦犯嫌李玠融
    涉嫌違反毒品危害防制條例偵查報告、偵查佐職務報告各1
    份附卷可參（本院卷第61至63、107、151至171、173、175
    頁），足認被告乙○○供出毒品來源，與嗣後調查或偵查犯罪
    之公務員對上手李玠融發動調查或偵查並進而查獲之間，具
    有先後且相當之因果關係，自得適用毒品危害防制條例第17
    條第1項規定，減輕其刑（最高法院98年度台上字第6331號
    判決意旨參照）。
　⒋被告2人就販賣第二級毒品未遂部分，均有上開刑之減輕事由
    ，依刑法第70條、第71條第2項、第66條之規定，應先各依
    刑法第25條第2項、毒品危害防制條例第17條第2項之規定，
    遞減其刑，再各依毒品危害防制條例第17條第1項之規定，
    遞予減輕其刑。
　㈣沒收
　⒈查獲毒品
　　扣案如附表編號1至2所示之物，經送鑑驗結果，確均含有第
    二級毒品大麻、四氫大麻酚成分等節（附表編號1至2「鑑定
    結果／說明」欄所示），有附表編號1至2「卷證頁數」欄所
    示鑑定書、鑑驗書在卷可查（附表編號1至2「卷證頁數」欄
    所示卷頁），堪認上開扣案物品確係毒品危害防制條例第2
    條第2項第2款所列之毒品，屬違禁物無訛，復據被告甲○○於
    本院訊問時供陳：上開與警員交易之大麻係透過乙○○向「轉
    轉」購買；上開扣案物從買來就是1整包，沒有分裝；伊單
    純從裡面將大麻種子挑出，並沒有特別的想法；伊用夾鏈袋
    將其中50克分裝成10包，每包5克等語明確（本院卷第19至2
    0頁），是上開扣案物品，不問屬於犯罪行為人與否，應依
    毒品危害防制條例第18條第1項前段之規定，於被告甲○○、
    乙○○罪刑項下即如主文第2項前段、第4項前段，均宣告沒收
    銷燬之；又分別用以盛裝上開毒品之包裝袋12只，以現行之
    鑑驗技術，因與其內殘留之毒品難以完全析離，且無完全析
    離之實益及必要，自應整體視為查獲之第二級毒品，一併沒
    收銷燬之。至因鑑驗耗用之毒品，既已滅失，自無庸宣告沒
    收。
　⒉犯罪工具
　⑴扣案如附表編號3至4所示之行動電話1支、電子磅秤1台，係
    被告甲○○持以從事販賣毒品犯行之聯絡工具，及販賣大麻分
    裝所用，係供被告甲○○本件犯行所用之物，業據被告甲○○供
    明在卷（本院卷第18、90、209頁），並有前揭證據資料可
    資佐證，不問屬於犯罪行為人與否，應依毒品危害防制條例
    第19條第1項，於被告甲○○罪刑項下即如主文第2項後段，宣
    告沒收。
　⑵未扣案如附表編號5所示之行動電話1支，係被告乙○○持以從
    事販賣毒品犯行之聯絡工具，係供被告乙○○犯本件犯行所用
    之物，業據被告乙○○供明在卷（本院卷第209至210頁），不
    問屬於犯罪行為人與否，應依毒品危害防制條例第19條第1
    項，於被告乙○○罪刑項下即如主文第4項後段，宣告沒收。
　⑶至扣案如附表編號6至7所示之物，業據被告2人於本院審理中
    供稱與本案無關等語甚明（本院卷第18至19、204、209至21
    0頁），依卷內事證，復無任何積極證據足資證明與本件犯
    行相關，爰均不予宣告沒收，附此敘明。
四、量刑理由
　㈠本件為被告2人共同販賣第二級毒品大麻未遂之案件。被告2
    人以供應毒品與喬裝買家之員警為目的，恣意販賣第二級毒
    品大麻藉以牟利，使毒品在社會上流通擴散，助長藥物濫用
    行為，對社會之危害性至鉅，其行為之惡質性不容輕視，所
    為殊值非難。考量被告2人犯罪動機均係為賺取價差利潤，
    固無特別應予斟酌之情事，惟參諸被告2人販賣對象僅1人，
    其等與販賣對象即喬裝買家之員警之關係性，所販賣之毒品
    種類為大麻，交易次數僅1次，交易金額為20萬元，販賣之
    數量及獲利金額尚非甚鉅，其販賣行為態樣因喬裝買家之員
    警自始即無實際買受毒品之真意而未遂，猶屬與個別購毒者
    交易毒品並從中賺取些許利潤，而與長期大量販售散布毒品
    之販毒集團不能等同視之等節，則本件犯行之行為責任，在
    同類型事案中，應屬中度並略為向下修正之範疇。
　㈡另考量被告2人均無販賣毒品或其他同種前科紀錄，復參以2
    人犯後均始終坦承犯行之態度，足見其等對於本件犯行相應
    之責任已有相當之體認，又斟酌共同被告在量刑上之衡平性
    ；被告甲○○自述所受教育程度為高職畢業，目前從事餐飲業
    ，月薪約3萬5,000元，與配偶、子女同住，尚須照顧配偶及
    1名未成年子女同住，並提出在職證明書2份附卷為佐（本院
    卷第215至217頁）；被告乙○○自述所受教育程度為大學肄業
    ，目前從事旅館業，月薪約3萬5,000元，與母親同住，尚須
    照顧母親，並提出在職證明書1份附卷為佐（本院卷第99頁
    ），爰以行為人之責任為基礎，並審酌上開各情等一切情狀
    ，分別量處如主文第1項、第3項所示之刑，並期被告2人深
    切記取教訓，切勿再犯。
　㈢緩刑宣告
　⒈被告2人均未曾因故意犯罪受有期徒刑以上刑之宣告，考量其
    等均為初次犯罪，犯後始終坦承犯行，並積極配合警方查緝
    上手及共犯，足認頗具悔意，堪認被告2人本件犯行受上開
    刑之宣告，尚非不得緩其刑之執行，賦與被告2人在社會內
    更生之機會，並藉由緩刑宣告之心理強制作用，期待行為人
    自發性之改善更生，而防止其等再犯，是以本次犯行為限，
    認被告2人所受刑之宣告以暫不執行為適當，均依刑法第74
    條第1項第1款之規定，宣告緩刑4年。
　⒉又為使被告2人深切記取教訓，尊重法律規範秩序，強化法治
    觀念，避免再犯，認應以命被告2人履行一定條件負擔為適
    當，爰依刑法第74條第2項第4款、第8款之規定，命被告2人
    應於本判決確定之日起6個月內，各向公庫支付12萬元，另
    接受法治教育課程2場次，併依刑法第93條第1項第2款之規
    定，諭知於緩刑期間付保護管束，以期符合緩刑制度之目的
    。倘被告2人違反上開所定負擔且情節重大，足認原宣告之
    緩刑難收其預期效果，而有執行刑罰之必要者，得撤銷緩刑
    之宣告，併此敘明。
　㈣不予酌量減輕之說明
　　本件被告2人所犯販賣第二級毒品未遂罪，其法定刑為無期
    徒刑或10年以上有期徒刑，得併科新臺幣1千5百萬元以下罰
    金，固屬甚重，然經依刑法第25條第2項、毒品危害防制條
    例第17條第2項規定遞減輕其刑後，本院認被告2人犯罪情節
    非屬特別輕微，兼衡其他一切與犯罪有關之情狀，難認其等
    犯罪有何特殊之原因與環境等，在客觀上顯然足以引起一般
    同情，而認縱予宣告法定最低度刑，仍嫌過重之情形，自無
    適用刑法第59條規定酌量減輕其刑之餘地。是被告2人之辯
    護人認本件應適用刑法第59條酌減其刑之主張，尚難遽採。
據上論斷，依刑事訴訟法第299條第1項前段，判決如主文。
本案經檢察官楊岳都提起公訴，檢察官蕭慶賢到庭執行職務。
中　　華　　民　　國　　111 　年　　8 　　月　　2 　　日
　　　　　　　　　刑事第一庭　審判長法　官　陳茂榮
　　　　　　　　　　　　　　　　　　法　官　柳章峰
　　　　　　　　　　　　　　　　　　法　官　高御庭
以上正本證明與原本無異。
如不服本判決應於收受送達後20日內向本院提出上訴書狀，並應
敘述具體理由；其未敘述上訴理由者，應於上訴期間屆滿後20日
內向本院補提理由書（均須按他造當事人之人數附繕本）「切勿
逕送上級法院」。告訴人或被害人如對於本判決不服者，應具備
理由請求檢察官上訴，其上訴期間之計算係以檢察官收受判決正
本之日期為準。
中　　華　　民　　國　　111 　年　　8 　　月　　2 　　日
　　　　　　　　　　　　　　　　　　書記官　林怡芳
附錄本案論罪科刑法條全文：
毒品危害防制條例第4條
製造、運輸、販賣第一級毒品者，處死刑或無期徒刑；處無期徒
刑者，得併科新臺幣3千萬元以下罰金。
製造、運輸、販賣第二級毒品者，處無期徒刑或10年以上有期徒
刑，得併科新臺幣1千5百萬元以下罰金。
製造、運輸、販賣第三級毒品者，處7年以上有期徒刑，得併科
新臺幣1千萬元以下罰金。
製造、運輸、販賣第四級毒品者，處5年以上12年以下有期徒刑
，得併科新臺幣5百萬元以下罰金。
製造、運輸、販賣專供製造或施用毒品之器具者，處1年以上7年
以下有期徒刑，得併科新臺幣1百50萬元以下罰金。
前五項之未遂犯罰之。
附表
編號 扣案物名稱 數量 鑑定結果／說明 卷證頁數 1 第二級毒品大麻 11包（含包裝袋11只） 送驗煙草檢品11包經檢驗均含第二級第24項毒品大麻成分，合計淨重99.24公克（驗餘淨重99.15公克，空包裝總重15.85公克）。 備考：本案獲案毒品表登載毛重114公克，拆封實際稱得毛重115.09公克。 法務部調查局濫用藥物實驗室110年8月16日調科壹字第11023008220號鑑定書（偵4594卷第77頁） 2 第二級毒品大麻種子 1包（含包裝袋1只） 檢品編號：B0000000（編號A-1） 檢品外觀：種子 送驗數量：0.2608公克（淨重） 驗餘數量：0.1286公克（淨重） 檢出結果：第二級毒品四氫大麻酚（Tetrahydrocannabinol、THC） 衛生福利部草屯療養院110年8月19日草療鑑字第1100800070號鑑驗書（偵4594卷第93頁） 3 Apple廠牌黑色iPhone XS行動電話 1支 IMEI：000000000000000，內含門號0000000000號SIM卡1張（被告甲○○所有）  4 電子磅秤 1台 被告甲○○所有  5 不詳廠牌行動電話 1支 被告乙○○所有  6 Apple廠牌黑色iPhone 7行動電話 1支 IMEI：000000000000000，內含門號0000000000號SIM卡1張（被告甲○○所有）  7 Apple廠牌黑色iPhone SE行動電話 1支 IMEI 1：000000000000000，IMEI 2：000000000000000，內含門號0000000000號SIM卡1張（被告乙○○所有）